臺灣臺北地方法院交通事件裁定　　　　　96年度交聲字第45號
原處分機關　臺北市交通事件裁決所
異　議　人
即受處分人　丙○○
上列受處分人因違反道路交通管理處罰條例案件，對於臺北市交
通事件裁決所中華民國九十五年十一月十四日所為之處分（原處
分案號：北市裁四字第裁二二－ＡＥΒ七五六二七五號），聲明
異議，本院裁定如下：
    主  文
原處分撤銷。
丙○○汽車駕駛人，行經有燈光號誌管制之交岔路口紅燈右轉行
為，處罰鍰新臺幣壹仟貳佰元，並記違規點數點。
    理  由
一、按行為後法律或自治條例有變更者，適用行政機關最初裁處
    時之法律或自治條例。但裁處前之法律或自治條例有利於受
    處罰者，適用最有利於受處罰者之規定，民國九十四年二月
    五日公布，自九十五年二月五日起施行之行政罰法第五條定
    有明文。再道路交通管理處罰條例第五十三條規定業於九十
    四年十二月二十八日經總統修正公布，並經行政院於九十五
    年六月二十三日以行政院院臺交字第○九五○○八七六八五
    號令發布自九十五年七月一日起施行，該條原規定為「汽車
    駕駛人，行經有燈光號誌管制之交岔路口闖紅燈者，處新臺
    幣（下同）一千八百元以上五千四百元以下罰鍰。」，於修
    正後上開規定改列為第一項，並於同條第二項增列：「前項
    紅燈右轉行為者，處六百元以上一千八百元以下罰鍰。」，
    查本件異議人即受處分人丙○○之行為時間為九十五年二月
    六日，原處分機關裁決時間為九十五年十一月十四日，是受
    處分人行為後法律已有變更，且裁處前之法律並無較有利於
    受處分人之情形，自應依行政罰法第五條之規定適用行政機
    關最初裁處時之法律即修正後之現行道路交通管理處罰條例
    第五十三條第二項之規定，先予敘明。
二、按汽車駕駛人，行經有燈光號誌管制之交岔路口闖紅燈者，
    處一千八百元以上五千四百元以下罰鍰；前項紅燈右轉行為
    者，處六百元以上一千八百元以下罰鍰，此觀道路交通管理
    處罰條例第五十三條第一項、第二項規定自明，而汽車駕駛
    人駕駛汽車違反道路交通管理處罰條例第五十三條第二項規
    定者，除應依該條所規定之罰鍰處罰外，並應予以記違規點
    數三點，復為道路交通管理處罰條例第六十三條第一項第三
    款所明定。又道路交通管理處罰條例所稱之汽車，依該條例
    第三條第八款之規定，包括機器腳踏車在內。再行為人如係
    騎乘機車行經有燈光號誌管制之交岔路口紅燈右轉行駛，嗣
    為警舉發，而逾越舉發通知單上所載之應到案期限六十日以
    上仍未繳納罰鍰或到案提出申訴或陳述，經處罰機關認定有
    上開違規行為而逕行裁決，依違反道路交通管理事件統一裁
    罰基準及處理細則（下稱處理細則）第二條第二項所定之違
    反道路交通管理事件統一裁罰基準表（下稱基準表）之規定
    ，需對該行為人處以一千二百元之罰鍰，並記違規點數三點
    。
三、本件受處分人騎乘其所有車牌號碼ＣＳＣ－八一九號機車，
    於九十五年二月六日十六時十七分許，沿臺北市○○○路一
    九九巷由西向東行駛行經敦化北路一九九巷、健康路十五巷
    口之設有燈光號誌管制之交岔路口之際，竟不遵守交通號誌
    之指示而遇紅燈自敦化北路一九九巷逕行紅燈右轉往健康路
    十五巷向南繼續行駛，適為執行巡邏勤務之臺北市政府警察
    局松山分局東社派出所警員乙○○發現而認受處分人有違反
    修正前道路交通管理處罰條例第五十三條規定之行為當場掣
    單舉發，經將該舉發通知單交受處分人簽收，惟受處分人拒
    簽收，警員遂將受處分人拒絕簽收事由記明於該舉發通知單
    上，並告知受處分人應到案時間及處所，且記名事由與告知
    事項而視為已收受，然受處分人逾越舉發通知單上所載之應
    到案日期（九十五年二月二十一日）六十日以上仍未繳納罰
    鍰或到案提出申訴或陳述，原處分機關遂於九十五年十一月
    十四日依違反修正前道路交通管理處罰條例第五十三條、第
    六十三條第一項（漏引第三款）、修正前違反道路交通管理
    事件統一裁罰基準及處理細則第四十三條、第四十四條及修
    正前違反道路交通管理事件統一裁罰基準表之規定裁處受處
    分人罰鍰四千五百元，並記違規點數三點在案。
四、本件聲明異議意旨詳如後附之聲明異議狀影本所載。
五、訊據受處分人對於上開時間騎乘上開機車行經上開違規地點
    之事實坦承不諱，然矢口否認有何違反道路交通管理處罰條
    例規定之行為，辯稱：其當日騎乘機車行經臺北市○○○路
    ○段八十巷口，行駛至敦化北路巷口時號誌燈為紅燈而停車
    等待，之後號誌燈為綠燈時繼續往前行駛，到路口時因感覺
    鞋內有異物，故過馬路後停在路邊清理鞋中異物，清理完畢
    後繼續往前騎，就發現前面有員警及替代役男在對向車道騎
    警用摩托車過來，其與該員警交會後，從後照鏡裡面看到渠
    等迴轉且在後面一直按喇叭，之後員警在下一個路口把其攔
    停並稱其違規，但未說有何違規，後來其直接跟警員說其乃
    直行車，為何要兩段式左轉，但員警仍繼續開單云云。
六、經查：受處分人如何於前述時間，在行經設有紅綠燈光號誌
    管制之交岔路口，明知為禁止通行之紅燈號誌，竟仍違規逕
    行紅燈右轉行駛之違規事實，業據證人即目睹受處分人違規
    行駛繼而開單告發受處分人之員警乙○○於本院九十六年二
    月十二日調查時，以具結擔保渠供述之真實性，並在負擔偽
    證罪之心理處罰心理狀態下證稱：「當天我是跟實習生也就
    是證人甲○○，擔服巡邏勤務，如告發單所載時間，我們行
    經健康路十五巷，當時我是南往北的方向，我騎車騎在前面
    ，甲○○騎在後面，因為他是實習生對於現場地理位置不熟
    ，所以都是由我騎在前面帶路，在快到路口時，大概在紅綠
    燈的前方五十公尺處，我這個方向是綠燈，發現受處分人自
    敦化北路一九九巷右轉到健康路十五巷那邊，因為健康路南
    北向是綠燈，所以以常理判斷敦化北路應該是紅燈，因為不
    可能兩個方向都是綠燈，所以就迴轉將受處分人攔停，一開
    始我就問受處分人是否知道違規，哪裡違規，結果受處分人
    就跟我說，直行為何要兩段式左轉，當時我跟他說我並不是
    因為你沒有兩段式左轉我才攔停你的，是因為你紅燈右轉，
    受處分人當時一直跟我爭議這個問題，且拒絕簽收紅單，我
    有告知他應到的時間及地點，但是他還是拒絕簽收，我不知
    道受處分人為何會說到兩段式左轉的問題，我是看到他紅燈
    違規右轉才將他攔停下來的。」、「受處分人說他車子停下
    來的地方，應該就是敦化北路一九九巷那邊，但是我是看到
    他紅燈右轉也就是從敦化北路一九九巷那邊右轉，受處分人
    表示他是從民生東路四段八十巷那邊北往南方向出來，但是
    我當時沒有看到他從那邊出來，我看到受處分人時他就是在
    敦化北路一九九巷那邊了。」等語明確（見本院九十六年二
    月十二日訊問筆錄）。再本院詢諸受處分人當時既然員警沒
    有告知其係何種情況違規，為何會問員警說因其為直行車何
    以要兩段式左轉，受處分人陳稱：「因為我覺得他們把我攔
    下來很奇怪，因為我是直行車，而且當時我是在綠燈情形下
    直行並沒有錯，當時我停車的地方，有一個交通號誌被路樹
    擋住，所以我不知道是否是因為那個死角，所以員警認為我
    違規。」等語，則受處分人遇警詢問時所回答之反應陳述，
    已與一般駕駛人不同；又本院參酌受處分人所繪製之現場位
    置圖，並詢其當日係將車輛停放何處清理異物時，受處分人
    又稱：「（當時其停放車輛之）路邊可以停車，只可以停一
    台的寬度，還可以通行一部汽車，有點類似單行道，我停在
    那邊，旁邊沒有停車，因為旁邊是斑馬線。」等語，若果如
    受處分人所辯其係暫時將車停於路邊清理鞋中異物，何以不
    停放於其所直行方向之健康路十五巷路邊，反而將機車停放
    在隨時可能有人通行之斑馬線旁及僅可停放一部車輛、通行
    一部汽車寬度，且隨時可能有車輛行駛之敦化北路一九九巷
    處，徒增自己可能遭該處直行車輛不小心撞及之危險，是受
    處分人上開所辯，無論其停放車輛之地點及方式，均與一般
    駕駛人明顯有異而與常理有悖，是本院綜以上情，認證人所
    言遠較受處分人所辯為可採，受處分人所辯，則與常情不符
    ，不足採信。本件事證明確，受處分人確有前開違規行為堪
    以認定。
七、綜上所述，受處分人確有在上開時、地行經有燈光號誌管制
    之交岔路口違規紅燈右轉行駛之違規行為，從而原處分機關
    依修正前道路交通管理處罰條例第五十三條、修正前違反道
    路交通管理事件統一裁罰基準及處理細則第四十三條、第四
    十四條及修正前違反道路交通管理事件統一裁罰基準表之規
    定，裁處受處分人罰鍰四千五百元，並記違規點數三點，固
    非無見，惟如前所述，道路交通管理處罰條例第五十三條業
    經修正，且本件應適用修正後道路交通管理處條例第五十三
    條第二項之規定論處，而原處分機關卻適用修正前道路交通
    管理處罰條例第五十三條之規定裁處，顯有未洽，本件受處
    分人以前揭理由提出異議固無理由，惟原處分既有不當，自
    應由本院將原處分撤銷，仍以受處分人有違反道路交通管理
    處罰條例第五十三條第二項規定之行為而依處理細則第四十
    三條、第四十四條及基準表之規定，裁處其罰鍰一千二百元
    ，並依同條例第六十三條第一項第三款規定記違規點數三點
    ，以資適法。
據上論斷，應依道路交通案件處理辦法第二十條前段，裁定如主
文。
中　　華　　民　　國　　96　　年　　3　　 月　　27　　日
　　　　　　　　　交通法庭  法　官　黃紹紘
以上正本證明與原本無異
如不服本裁定，應於送達後5日內，向本院提出抗告狀
      　　　　　　　　　　　書記官　陳靜君
中　　華　　民　　國　　96　　年　　4 　　月　　3 　　日
